---
title: "Rapport sur le dÃƒÆ’Ã‚Â©veloppement humain"
author: "Amandine TIGNONE et Etienne OLIVIER"
date: "30 mars 2017"
output:
  pdf_document:
    fig_caption: yes
    fig_height: 10
    fig_width: 12
    toc: yes
  html_document:
    toc: yes
subtitle: Mini projet
---

```{r setup}
knitr::opts_chunk$set(
	message = FALSE,
	warning = FALSE,
	comment = NA
)
library(readr)
hd <- read_csv("~/GitHub/proglitt/Mini projet/Données/human_development.csv")

library(dplyr)
library(magrittr)
library(ggplot2)
library(ggrepel)
library(ggplot2)
library(grid)
library(gridExtra)
```


```{r, message=FALSE, warning=FALSE}
# Multiple plot function
#
# ggplot objects can be passed in ..., or to plotlist (as a list of ggplot objects)
# - cols:   Number of columns in layout
# - layout: A matrix specifying the layout. If present, 'cols' is ignored.
#
# If the layout is something like matrix(c(1,2,3,3), nrow=2, byrow=TRUE),
# then plot 1 will go in the upper left, 2 will go in the upper right, and
# 3 will go all the way across the bottom.
#
multiplot <- function(..., plotlist=NULL, file, cols=1, layout=NULL) {
  library(grid)

  # Make a list from the ... arguments and plotlist
  plots <- c(list(...), plotlist)

  numPlots = length(plots)

  # If layout is NULL, then use 'cols' to determine layout
  if (is.null(layout)) {
    # Make the panel
    # ncol: Number of columns of plots
    # nrow: Number of rows needed, calculated from # of cols
    layout <- matrix(seq(1, cols * ceiling(numPlots/cols)),
                    ncol = cols, nrow = ceiling(numPlots/cols))
  }

 if (numPlots==1) {
    print(plots[[1]])

  } else {
    # Set up the page
    grid.newpage()
    pushViewport(viewport(layout = grid.layout(nrow(layout), ncol(layout))))

    # Make each plot, in the correct location
    for (i in 1:numPlots) {
      # Get the i,j matrix positions of the regions that contain this subplot
      matchidx <- as.data.frame(which(layout == i, arr.ind = TRUE))

      print(plots[[i]], vp = viewport(layout.pos.row = matchidx$row,
                                      layout.pos.col = matchidx$col))
    }
  }
}
```


Nos données

```{r, message=FALSE, warning=FALSE}
hdi <- hd %>% select(`Human Development Index (HDI)`)
mye <- hd %>% select(`Mean Years of Education`)
gni <- hd %>% select(`Gross National Income (GNI) per Capita`)
country <- hd %>% select(Country)
leb <- hd %>% select(`Life Expectancy at Birth`)
```


## Observation du temps moyen (en années) d'éducation par rapport au HDI
Plot 2D : un point par pays
abscisse = Human Development Index (HDI)
ordonnée = Mean Years of Education

```{r, fig.height=8, fig.width=12}
# 
ggplot(data=hd) +
  geom_point(aes(x=mye,y=hdi)) +
  ggtitle("Temps moyen d'éducation en fonction de l'indice de développement humain") +
  xlab("Temps moyen d'éducation (en année)") +
  ylab("Indice de développement humain (2015)") +
  theme_bw(base_size = 15);

```
## "état des lieux"

Avec ce premier graphe, on peut observer une certaine linéarité entre le niveau d'éducation d'un pays et son développement. Ce qui correspond bien à la manière de définir le développement humain puisqu'il prend en compte ce niveau d'éducation.



## Observation du revenu national brut par rapport au HDI
Plot 2D : un point par pays
abscisse = Human Development Index (HDI)
ordonnée = Gross National Income (GNI) per Capita

```{r, fig.height=10, fig.width=10}

ggplot(data=hd) +
  geom_point(aes(x=gni,y=hdi)) +
  ggtitle("Revenu national brut en fonction de l'indice de développement humain") +
  xlab("Revenu national brut (en $)") +
  ylab("Indice de développement humain (2015)") +
  theme_bw(base_size = 15);

```

Lorsque l'on s'intéresse au RNB, on s'aperçoit que le HDI y est intrinséquement lié. En effet, une modification du RNB influe fortement sur l'indicateur.



## Reprise des graphes avec ajout des indicateurs "opposés"


```{r, fig.height=8, fig.width=15}

ggplot(data=hd) +
  geom_point(aes(x=mye,y=hdi, size=gni, color=gni)) +
  guides(size = FALSE) +
  
  
  
  ggtitle("Corrélation entre le temps moyen d'éducation, HDI et RNB") +
  xlab("Temps moyen d'éducation (en année)") +
  ylab("Indice de développement humain (2015)") +
  theme_bw(base_size = 15);

```



TODO : même plot mais avec zoom sur data avec HDI > 0.8


```{r, fig.height=8, fig.width=15}

ggplot(data=hd) +
  
  geom_point(aes(x=gni,y=hdi, size=mye, color=mye)) +
  
  ggtitle("Corrélation entre le RNB, HDI et le temps moyens d'éducation") +
  xlab("Revenu national brut (en $)") +
  ylab("Indice de développement humain (2015)") +
  theme_bw(base_size = 15);

```

TODO : même plot mais avec zoom sur data avec HDI > 0.6

  geom_label_repel(
    aes(gni, hdi, fill = factor(mye), label = rownames(country)),
    fontface = 'bold', color = 'white',
    box.padding = unit(0.35, "lines"),
    point.padding = unit(0.5, "lines"),
    segment.color = 'grey50'
  )


## Graphe récapitulatif

`HDI Rank`
Country
`Human Development Index (HDI)`
`Life Expectancy at Birth`
`Expected Years of Education`
`Mean Years of Education`
`Gross National Income (GNI) per Capita`
`GNI per Capita Rank Minus HDI Rank`


```{r}

g_leb_mye <- ggplot(data=hd) +
  geom_point(aes(x=leb,y=mye)) +
  ggtitle("L'espérance de vie en fonction du temps moyen d'éducation") +
  xlab("L'espérance de vie à la naissance (en années)") +
  ylab("Durée moyenne d'éducation (en années)") +
  theme_bw();
  
g_leb_gni <- ggplot(data=hd) +
  geom_point(aes(x=leb,y=gni)) +
  ggtitle("Espérance de vie en fonction du revenu national brut") +
  xlab("L'espérance de vie à la naissance (en années)") +
  ylab("Revenu national brut (en $)") +
  theme_bw();

g_mye_leb <- ggplot(data=hd) +
  geom_point(aes(x=mye,y=leb)) +
  ggtitle("Temps moyen d'éducation en fonction de l'espérance de vie") +
  xlab("Durée moyenne d'éducation (en années)") +
  ylab("L'espérance de vie à la naissance (en années)") +
  theme_bw();
  
g_mye_gni <- ggplot(data=hd) +
  geom_point(aes(x=mye,y=gni)) +
  ggtitle("Temps moyen d'éducation en fonction du revenu national brut") +
  xlab("Durée moyenne d'éducation (en années)") +
  ylab("Revenu national brut (en $)") +
  theme_bw();
  
g_gni_leb <- ggplot(data=hd) +
  geom_point(aes(x=gni,y=leb)) +
  ggtitle("Revenu national brut en fonction de l'espérance de vie") +
  xlab("Revenu national brut (en $)") +
  ylab("L'espérance de vie à la naissance (en années)") +
  theme_bw();
  
g_gni_mye <- ggplot(data=hd) +
  geom_point(aes(x=gni,y=mye)) +
  ggtitle("Revenu national brut en fonction du temps moyen d'éducation") +
  xlab("Revenu national brut (en $)") +
  ylab("Durée moyenne d'éducation (en années)") +
  theme_bw();


# plot de chaque indicateur en fonction du HDI

g_leb_hdi <- ggplot(data=hd) +
  geom_point(aes(x=leb,y=hdi)) +
  ggtitle("Espérance de vie en fonction de l'indice du développement humain") +
  xlab("L'espérance de vie à la naissance (en années)") +
  ylab("Indice de développement humain") +
  theme_bw();

g_mye_hdi <- ggplot(data=hd) +
  geom_point(aes(x=leb,y=hdi)) +
  ggtitle("Temps moyen d'éducation en fonction de l'indice du développement humain") +
  xlab("Durée moyenne d'éducation (en années)") +
  ylab("Indice de développement humain") +
  theme_bw();

g_gni_hdi <- ggplot(data=hd) +
  geom_point(aes(x=leb,y=hdi)) +
  ggtitle("Revenu national brut en fonction de l'indice du développement humain") +
  xlab("Revenu national brut (en $)") +
  ylab("Indice de développement humain") +
  theme_bw();

```



```{r}

# 9 figures arranged in 3 rows and 3 columns
attach(hd)
par(mfrow=c(3,3))
g_leb_hdi
g_leb_mye
g_leb_gni
g_mye_leb
g_mye_hdi
g_mye_gni
g_gni_leb
g_gni_mye
g_gni_hdi

```


```{r}
multiplot(g_leb_hdi,
          g_leb_mye,
          g_leb_gni,
          g_mye_leb,
          g_mye_hdi,
          g_mye_gni,
          g_gni_leb,
          g_gni_mye,
          g_gni_hdi, 
          cols=3)
```
